臺灣臺中地方法院民事裁定
111年度抗字第139號
抗  告  人  邱建睿即邱立全


相  對  人  蔡佳祥  



上列當事人間聲請本票裁定事件，抗告人對於民國111年3月30日
本院司法事務官所為之111年度司票字第1869號第一審裁定提起
抗告，本院合議庭裁定如下：
    主    文
抗告駁回。
抗告程序費用新臺幣壹仟元由抗告人負擔。
    理    由
一、抗告意旨略以：
　　抗告人因遭相對人脅迫而在如附表所示本票(下稱系爭本票)
    上簽名，至系爭本票之金額、發票日、到期日及受款人等，
    均係嗣後未經抗告人同意即遭人擅自填載，應屬無效票據。
　　原裁定准予強制執行顯有不當，爰依法提起抗告，請求廢棄
    原裁定等語。
二、按在票據上簽名者，依票上所載文義負責；執票人向本票發
    票人行使追索權時，得聲請法院裁定後強制執行；發票人主
    張本票係偽造、變造者，於本票裁定送達後20日內，得對執
    票人向為裁定之法院提起確認之訴，票據法第5條第1項、第
    123條、非訟事件法第195條第1項分別定有明文。又本票執
    票人依票據法第123條之規定，聲請法院裁定許可強制執行
    ，係屬非訟事件，此項聲請之裁定及抗告法院之裁定，僅依
    非訟事件程序，審查強制執行許可與否，並無確定實體上法
    律關係存否之效力，如發票人就票據債務之存否有爭執，或
    主張有消滅或妨礙債權人請求之事由存在時，應由發票人提
    起民事訴訟，以資解決（最高法院56年度台抗字第714號、5
    7年度台抗字第76號裁判意旨可資參照）。是以，准許本票
    強制執行之裁定，屬非訟事件裁定，為裁定之法院僅就本票
    為形式上之審查，無從審酌屬於實體上法律關係之事由，且
    抗告法院就本票裁定強制執行事件，亦應僅就形式審查，不
    得審酌抗告人關於實體事項之抗辯事由。
三、經查，本件相對人主張其執有抗告人簽發、未載到期日，並
    免除作成拒絕證書之系爭本票，經提示不獲兌現，依票據法
    第123條規定聲請裁定許可強制執行等情，業據提出與其所
    述相符之系爭本票原本為證，原裁定予以准許，核無不合。
　　至抗告人爭執系爭本票發票行為有欠缺，及其係遭脅迫始在
    系爭本票上簽名，乃涉及系爭本票有無偽造或變造，及抗告
    人在系爭本票上簽名是否遭人脅迫而得撤銷，均屬實體上票
    據權利是否存在之爭執，揆諸前揭說明，自應由抗告人另行
    提起民事訴訟以資解決，要非本件本票准許強制執行裁定之
    非訟程序所得斟酌審究。是抗告人以上開抗告意旨指摘原裁
    定不當，求予廢棄，為無理由，應予駁回。
四、按非訟事件依法應由關係人負擔費用者，法院裁定命關係人
    負擔時，應一併確定其數額，非訟事件法第24條第1項定有
    明文。爰依法確定本件抗告程序費用額如主文第2項所示。
五、據上論結，本件抗告為無理由，依非訟事件法第46條、第21
    條第2項、第24條第1項，民事訴訟法第495條之1第1項、第4
    49條第1項、第95條、第78條，裁定如主文。
中　　華　　民　　國　　111 　年　　5 　　月　　20　　日
  　　　　　　　　民事第二庭　審判長法　官　呂麗玉
　　　　　　　　                    法  官　李佳芳
                                    法  官　江奇峰　　
以上正本係照原本作成。
如不服本裁定，僅得於收受本裁定正本送達後10日內，委任律師
以適用法規顯有錯誤為理由，向本院提出再抗告狀（須附繕本一
份）並繳納再抗告裁判費新台幣1,000元。
中　　華　　民　　國　　111 　年　　5 　　月　　20　　日
                                書記官  黃雅慧
附表：（時間：民國；金額：新臺幣）
編號 發票日     (民國) 票面金額 (新臺幣) 到期日 票據號碼  1 110年9月29日 100萬元 未記載 WG0000000  2 111年1月10日 70萬元 未記載 TH0000000